【裁判字號】    95,交抗,103
【裁判日期】    950731
【裁判案由】    聲明異議
【裁判全文】
臺灣高等法院臺南分院刑事裁定         95年度交抗字第103號
抗  告  人
即受處分人  甲○○
            乙○○
                    號
            丙○○
            丁○○
            戊○○
            己○○
            庚○○
            辛○○
            壬○○
            癸○○
            上列十人共同送達代.
            李俊岳  住臺北縣三.
上列抗告人因聲明異議案件，不服臺灣嘉義地方法院中華民國95
年5月25日裁定（95年度交聲字第56號）提起抗告，本院裁定如
下：
    主  文
抗告駁回。
    理  由
一、本件抗告意旨略以：原審僅依臺北市政府警察局大同分局函
    暨臺北市政府交通局函，即認臺北市政府交通局已依汽車運
    輸業管理規則第三十七條第一項第四款規定辦理，卻忽略同
    條第二項有爭議應報請上級機關核定之規定，認事適法上顯
    有不當。由汽車運輸業管理規則第三十七條第一項第四款及
    同條第二項之法文意旨觀察，可知立法者並非認為當地政府
    有絕對調整之權，初步仍需先請該管之公路主管機關即高雄
    市政府表示意見，倘高雄市政府對本案有爭執，則報請交通
    部「核定」。如此，不僅可取得雙方政府間之平衡，亦可將
    業者及旅客間之損害減至最小。查高雄市政府於民國（下同
    ）九十四年十二月二十九日以高市府交三字第0940065826號
    函明確表示抗告人公司之臺北市承德站未經依法辦理變更程
    序，仍屬合法設置得以上下客之場站，認為抗告人公司在「
    臺北市承德站」係合法上下客在案，亦謹請依汽車運輸業管
    理規則第三十七條規定，共同尋求交通部解疑核定。此徵高
    雄市政府對臺北市政府交通局撤銷抗告人之僱主阿羅哈客運
    公司臺北市承德站及調整營運路線乙事，顯有爭執，又臺北
    市政府交通局根本不理會高雄市政府前揭函文之要求，其撤
    銷抗告人公司臺北市承德站及調整營運路線之公告，顯已越
    權及違反依法行政原則，依行政程序法第一百十一條第六款
    之規定顯屬無效。此亦有交通部路政司副司長尹承蓮所為之
    公開表示、臺灣高等法院臺中分院九十五年度交抗字第三三
    七號刑事裁定暨臺灣臺東地方法院九十五年度交聲字第七號
    交通事件裁定，分別肯認抗告人見解。再者，試辦絕非等於
    正式核定，故原審認為臺北市政府交通局「申請試辦」即等
    於正式核定，「無須」交通部再次審核即得正式調整國道客
    運業者市境行駛動線，認事適法上顯有違誤。另抗告人公司
    臺北市承德站，乃合法申請並經各相關單位會勘同意所設立
    之場站，屬合法之受益處分。然臺北市政府交通局卻「撤銷
    」而非「廢止」抗告人之僱主阿羅哈客運公司臺北市承德站
    ，適法上亦有不當。今本案仍被臺北巿政府警察局大同分局
    員警「霸佔」抗告人之僱主阿羅哈客運公司臺北市承德站前
    之停車格迫使抗告人等無法靠右停車，此種故意致人民違法
    以達掣單舉發之行為，要謂抗告人違法實難令人信服，爰狀
    請廢棄原裁定而重為裁定，以維抗告人權益等語。
二、按設有禁止臨時停車標誌、標線處所不得臨時停車；禁止臨
    時停車線，用以指示禁止臨時停車路段，以劃設於道路緣石
    正面或頂面為原則，無緣石之道路，得繪於路面上，距路面
    邊緣以三十公分為度；本標線為紅色實線；為道路交通安全
    規則第一百十一條第一項第三款及道路交通標誌標線號誌設
    置規則第一百六十九條第一項、第二項所明文。再按汽車駕
    駛人，在交岔路口、公共汽車招呼站十公尺內或消防車出、
    入口五公尺內臨時停車者；在設有禁止臨時停車標線處所臨
    時停車，處新臺幣三百元以上六百元以下罰鍰，道路交通管
    理處罰條例第五十五條第二款、第三款分別定有明文。
三、抗告人等人於如附表所示之時地，駕駛如附表所示之營業大
    客車，各有如附表所示之違規事實，為臺北市政府警察局員
    警當場舉發，抗告人等人依限期到案提出申訴等情，有臺北
    市政府警察局舉發違反道路交通管理事件通知單、原處分機
    關裁決書各14份在卷足憑，而抗告人等人對於確有上開事實
    之發生亦不爭執，則抗告人等人確有如附表所示之違規事實
    ，洵可認定。
四、抗告人等人固以前揭抗告意旨為辯解，惟查：
  (一)按受處分人不服交通道路管理處罰條例第八條主管機關所為
    處罰，得於接到裁決書之翌日起二十日內，向管轄地方法院
    聲明異議，法院受理有關交通裁定，準用刑事訴訟法之規定
    ，道路交通管理處罰條例第八十七條、八十九條定有明文，
    是以法院在審理交通事件時，係審查受處分人之行為是否有
    違上開條例之規定，並依刑事訴訟法之相關規定為審理。經
    查，抗告人等人確有如附表所示之時地，駕駛如附表所示之
    營業大客車，各有如附表所示之違規事實，已如前述，故原
    處分機關對抗告人等人所為之處分即非無據。
  (二)查臺北市○○路○段之位置，原為長途客運車起迄總站，嗣
    臺北市政府為落實推動城際客運轉運站政策及減少大客車於
    市區道路繞行及於路側密集設站衍生之交通、環境、噪音及
    居住品質問題等，遂由該府交通局陸續執行推動國道客運臺
    北總站路線調整及原站區之撤除、管制事宜：(1)於92年4月8
    日發函預告各業者臺北車站周邊即將進行管制。(2)於93年2
    月10日公告並轉知業者「臺北車站周邊國道客運及公路客運
    設站管制區○○○○段）－禁止新設站位」。(3)於93年11月
    22日公告並轉知業者「臺北車站周邊國道客運及公路客運設
    站管制區○○○○段）－撤除現有路側站位（自國道客運臺
    北總站啟用日起實施，得有緩衝3個月）」。(4)於94年8月2
    日國道客運臺北總站路線調整計畫呈報交通部，並副知各業
    者重申管制事宜。(5)於94年8月16 日國道客運臺北總站啟用
    。(6)於94年9月16日函知各業者，自94年11月16日起開始管
    制。(7)於94年11月9日赴現場各業者站牌處張貼公告。(8)於
    94年11月14日公告並轉知業者「臺北車站周邊國道客運及公
    路客運設站管制區○○○○段）－撤除現有路側站位實施日
    期自94年11月16日起」。(9)於94年11月15日第2次赴現場各
    業者站牌處張貼公告。(10)於94年11月16日開啟管制及執法。
    此有臺北市政府警察局大同分局95年1月13日北市警同分交
    字第09530124900號函1份在卷可按。是抗告人等人於臺北市
    ○○路○段之客運站之停車處所，業於94年11月16日起即不
    得再行臨時停車搭載旅客。而臺北市政府交通局並已多次公
    告，及至現場各業者站牌處揭示公告，除抗告人等人之僱主
    阿羅哈客運公司之營業大客車仍在上開承德路停車上下旅客
    外，其他各國道汽車營運公司，大都已遷往國道客運臺北總
    站營業，臺北市政府並多次派人前往勸導阿羅哈客運公司遷
    往國道客運臺北總站營業，為該公司拒絕等情，亦經電視及
    平面媒體廣為報導，抗告人等及其所屬公司自不得諉為不知
    ，則抗告人等人如附表所示之違規事實至明。是抗告人所辯
    遭臺北巿政府警察局大同分局員警「霸佔」抗告人之僱主阿
    羅哈客運公司臺北市承德站前之停車格迫使抗告人等無法靠
    右停車云云，係抗告人卸責之詞，自不足採。
  (三)抗告人另以臺北市政府無絕對變更行駛路線之權及該府僅係
    申請試辦，而非正式核定，故該撤銷抗告人公司臺北市承德
    站及調整營運路線之公告為無效云云。然查標線之設置目的
    ，在於提供車輛駕駛人及行人有關道路路況之警告、禁制、
    指示等資訊，以便利行旅及促進交通安全；標線之設置，由
    主管機關依其管轄辦理之；所稱主管機關，指公路主管機關
    、市區道路主管機關及警察機關，為道路交通標誌標線號誌
    設置規則第二條、第四條第一項、第五條所明定。又直轄市
    道路及交通之規劃、營運及管理，係屬直轄市自治事項，地
    方制度法第十八條第十款第一、二點，定有明文。是參諸上
    開規定，臺北市區之標線設置及交通規劃管理屬臺北市政府
    之權限範圍，臺北市政府為促進交通安全，便利行人及車輛
    之行車安全，自有權變更原有標線之設置規劃，而揆諸上開
    設置規則第三十七條第一項第四款法意，亦係本於地方自治
    精神，認公路客運於地方站位及動線之調整當屬地方政府行
    政裁量事項。再者，臺北市○○○○道客運臺北總站四十九
    條國道客運路線市境行駛動線調整事宜之相關作業程序，及
    撤銷抗告人公司設站之處分係屬行政處分，抗告人若認該府
    之處分為違法或不當，自當循行政救濟程序為主張，本院係
    普通法院，對之並無審判權，自不得審核臺北市○○○○道
    客運臺北總站四十九條國道客運路線市境行駛動線調整事宜
    之相關作業程序，及撤銷抗告人公司設站之處分是否違法或
    不當。本件臺北市政府所為管制區之變更，既未經有權機關
    認定為違法無效之行政處分，於此前提下，抗告人自有遵守
    變更後之交通標線規範之義務。故在有關機關變更上開臺北
    市政府之行政處分或認定該行政處分為違法或不當前，抗告
    人仍受該行政處分之拘束。原裁定駁回抗告人於原審之異議
    ，理由雖有不同，但結論並無二致，是抗告人之本件抗告為
    無理由，應予駁回。至於抗告人抗告意旨另以交通部路政司
    副司長尹承蓮所為之公開表示、臺灣高等法院臺中分院九十
    五年度交抗字第三三七號刑事裁定暨臺灣臺東地方法院九十
    五年度交聲字第七號交通事件裁定，分別肯認抗告人上開見
    解云云。查抗告人所提上開個人見解或裁判意旨，均僅係個
    人之意見或個案之見解，並非司法院大法官之解釋或最高法
    院之判例，無拘束本院之效力，附此敘明。
五、據上論斷，依道路交通案件處理辦法第二十六條，刑事訴訟
    法第四百十二條，裁定如主文。
中    華    民    國    95    年    7     月    31    日
                  刑事第一庭    審判長法  官  黃崑宗
                                      法  官  田平安
                                      法  官  王明宏
以上正本證明與原本無異。
不得再抗告。
                                      書記官  黃全忠
中    華    民    國    95    年    8     月    1     日
附表：
┌──┬────┬────┬───────────┬───────┬─────┐
│編號│受處分人│車牌號碼│違規時、地            │裁決書        │違規事實  │
├──┼────┼────┼───────────┼───────┼─────┤
│1   │甲○○  │AG-528  │94年11月20日10時40分許│嘉監義裁字第裁│在劃有紅色│
│    │        │        │承德路一段52號        │76-A5I603139號│線路段臨停│
├──┼────┼────┼───────────┼───────┼─────┤
│2之1│乙○○  │AG-476  │94年11月16日16時7分許 │嘉監義裁字第裁│紅線臨停  │
│    │        │        │承德路一段52號        │76-AEB534891號│          │
├──┼────┼────┼───────────┼───────┼─────┤
│2之2│乙○○  │AG-476  │94年11月18日19時04分許│嘉監義裁字第裁│在劃有紅線│
│    │        │        │承德路一段52號        │76-A5I603109號│路段臨停  │
├──┼────┼────┼───────────┼───────┼─────┤
│2之3│乙○○  │AG-476  │94年11月21日8時45分許 │嘉監義裁字第裁│路口10公尺│
│    │        │        │承德路一段52號        │76-AEB534836號│內臨時停車│
├──┼────┼────┼───────────┼───────┼─────┤
│3   │丙○○  │AG-540  │94年11月18日12時09分許│嘉監義裁字第裁│在劃有紅線│
│    │        │        │承德路一段52號        │76-A5L500887號│路段臨停  │
├──┼────┼────┼───────────┼───────┼─────┤
│4   │丁○○  │263-FB  │94年11月16日14時36分許│嘉監義裁字第裁│在劃有紅線│
│    │        │        │承德路一段52號        │76-A4K603122號│路段臨停  │
├──┼────┼────┼───────────┼───────┼─────┤
│5   │戊○○  │AG-460  │94年11月16日08時10分許│嘉監義裁字第裁│紅線臨停  │
│    │        │        │承德路一段52號        │76-AEU041452號│          │
├──┼────┼────┼───────────┼───────┼─────┤
│6   │己○○  │AG-518  │94年11月17日15時42分許│嘉監義裁字第裁│紅線臨停  │
│    │        │        │承德路一段52號        │76-ABU964702號│          │
├──┼────┼────┼───────────┼───────┼─────┤
│7   │庚○○  │AG-479  │94年11月16日09時06分許│嘉監義裁字第裁│在劃有紅線│
│    │        │        │承德路一段52號        │76-A5J004110號│路段臨停  │
├──┼────┼────┼───────────┼───────┼─────┤
│8   │辛○○  │AG-472  │94年11月24日09時10分許│嘉監義裁字第裁│紅線臨停  │
│    │        │        │承德路一段54號        │76-AEU040301號│          │
├──┼────┼────┼───────────┼───────┼─────┤
│9之1│鄭崑宇  │AG-546  │94年11月16日19時07分許│嘉監義裁字第裁│在劃有紅線│
│    │        │        │承德路一段            │76-A5I304833號│路段臨停  │
├──┼────┼────┼───────────┼───────┼─────┤
│9之2│鄭崑宇  │AG-546  │94年11月17日12時44分許│嘉監義裁字第裁│在劃有紅線│
│    │        │        │承德路一段52號        │76-A4K504476號│路段臨停  │
├──┼────┼────┼───────────┼───────┼─────┤
│9之3│鄭崑宇  │AG-339  │94年11月18日17時35分許│嘉監義裁字第裁│在劃有紅線│
│    │        │        │承德路一段52號        │76-A5K201595號│路段臨停  │
├──┼────┼────┼───────────┼───────┼─────┤
│10  │癸○○  │AG-462  │94年11月16日10時06分許│嘉監義裁字第裁│在劃有紅線│
│    │        │        │承德路一段52號        │76-A5J004115號│路段臨停  │
└──┴────┴────┴───────────┴───────┴─────┘


司法院資訊處製作；財團法人民間司法改革基金會備份。
